【裁判字號】    89,易,908
【裁判日期】    900531
【裁判案由】    侵占等
【裁判全文】
臺灣高雄地方法院刑事判決                          八十九年度易字第九八號
    公  訴  人  台灣高雄地方法院檢察署檢察官
    被      告  甲○○
右列被告因侵占等案件，經檢察官提起公訴（八十八年度偵字第二五四四四、二七０
九四號），本院判決如左：
    主  文
甲○○未經許可而經營中央主管機關指定之能源產品之銷售業務，累犯，處有期徒刑
肆月，如易科罰金，以佰元折算壹日。
扣案之柴油壹萬捌仟公升、新台幣仟佰伍拾元、日報表壹疊、車輛加油銷售數量
簽收單貳本、支票簿壹本、每月、日收支簿壹本、客戶發票資料貳張、大豐公司請款
單貳張，中泰油行估價單陸本、高縣礦油公會第六屆名冊壹本、單日加油總數登記簿
壹冊及客戶購油估價單壹本，均沒收。
    事  實
一、甲○○於民國八十七年間，因違反能源法案件，經本院判處有期徒刑三月確定，
    於八十七年七月十五日執行畢，仍不知悔改，在高雄市小港區明正東巷一─十三
    號旁空地，經營仕貿停車場，其姊乙○○在場內設貨櫃屋，非法經營銷售柴油之
    地下加油站，先後於八十八年四月廿六日、九月十八日及十月五日，為警查獲三
    次（乙○○涉案部分均已起訴），其中最後一次，經查扣柴油一萬九千七百公升
    與其儲油槽二個、加油機一組及加油馬達一只等證物，均當場立據委託乙○○保
    管，詎甲○○自八十八年十月六日起，受乙○○之託保管上開扣押證物（柴油一
    萬九千七百公升除外），並利用乙○○原設之貨櫃屋，繼續非法經營柴油銷售業
    務（乙○○妨害公務部分另分案偵辦），以每公升新台幣（下同）八元之成本，
    向綽號「福仔」之成年男子購得不詳數量之柴油存入上開儲油槽，再以每公升八
    點八元銷售予不特定人，嗣於八十八年十月十三日下午四時五十分許，甲○○以
    記帳方式銷售柴油予寬達交通股份有限公司，正為該公司之司機徐坤川所駕ＸＴ
    ─三二二號曳引車加滿油箱之際，為警當場查獲，扣得上開乙○○受命保管之儲
    油槽二個、加油機一組、加油馬達一只，以及甲○○新購貯在槽內之柴油一萬八
    千公升，並扣得甲○○售油所得現金三千三百五十元、日報表一疊、車輛加油銷
    售數量簽收單二本、支票簿一本、每月、日收支簿一本、客戶發票資料二張、大
    豐公司請款單二張，另於同日下午八時為警在其家中扣得中泰油行估價單六本、
    高縣礦油公會第六屆名冊一本、單日加油總數登記簿一冊、客戶購油估價單一本
    。
二、案經高雄縣警察局移送台灣高雄地方法院檢察署檢察官偵查起訴。
    理  由
一、右揭事實，業據被告甲○○坦承不諱，核與證人徐坤川、乙○○證述相符，此外
    ，復有上開扣案物品及照片附卷可稽，又查獲之油品取樣送驗結果，確符合能源
    管理法第一章第二條第一項所稱「石油及其產品」與經濟部經88能字第八八四六
    二二一九號公告能源產品認定基準之「柴油」規範符合，此有經濟部取締違法經
    營油品會報執行小組高雄執行分組高處（八八）高執字第八八一二０五八二號函
    及所附之檢驗報告附卷可按，事證明確，被告犯行洵堪認定。
二、按被告甲○○未經許可，而經營柴油銷售業務，核其所為係違反能源管理法第二
    十條之一前段之未經許可而經營中央主管機關指定之能源產品之銷售業務罪。末
    查被告於八十七年間，因違反能源法案件，經本院判處有期徒刑三月確定，於八
    十七年七月十五日執行畢之事實，有台灣高等法院被告全國前案紀錄表一份在卷
    可按，其於執行完畢後，五年內再犯最重本刑為有期徒刑之本罪，為累犯，應法
    加重其刑。爰審酌被告為維生計，將來源不明之柴油販入銷售，牟取微利，且被
    查獲之柴油數量一萬八千公升亦非鉅量，犯後尚能坦承犯行，態度良好等一切情
    狀，量處如主所示之刑，併諭知易科罰金之折算標準。扣案之柴油一萬八千公升
    ，係被告經營銷售柴油業務之產品，依能源管理法第二十條之一後段之規定，宣
    告沒收；現場查獲之現金三千三百五十元，為被告本件犯罪所得，依刑法第三十
    八第一項第三款宣告沒收；又日報表一疊、車輛加油銷售數量簽收單二本、支票
    簿一本、每月、日收支簿一本、客戶發票資料二張、大豐公司請款單二張，中泰
    油行估價單六本、高縣礦油公會第六屆名冊一本、單日加油總數登記簿一冊、客
    戶購油估價單一本，均為被告所有，且係供犯罪所用之物，依刑法第三十八條第
    一項第二款之規定，宣告沒收。另加油槽二個、加油機一組及加油馬達一只，非
    被告所有，本院不予宣告沒收。
三、公訴意旨另以：被告甲○○基於為自己不法所有之意圖，侵占證人乙○○前遭警
    查獲違反能源法時查押而委託乙○○保管之柴油一萬九千七百公升入己，再以每
    公升八點八元格販賣予不特定之司機，因認被告涉有刑法第三百三十五條第一項
    侵占罪嫌云云。惟查，被告甲○○自警訊以至本院審理時均聲稱：原來查扣之油
    是乙○○抽走了等語，核與證人乙○○於偵查及本院審理時所證述情節相符。此
    外，又查無其他積極證據證明被告甲○○有何侵占之犯行，因公訴人認被告此部
    分行為與上開論罪犯行具方法、結果之牽連關係，屬裁判上一罪，故本院就被告
    此部分行為，不另為無罪之諭知，附此敘明。
據上論斷，依刑事訴訟法第第二百九十九條第一項前段，能源管理法第二十條之一，
刑法第十一條、第四十七條、第四十一條第一項、第三十八條第一項第二款、第三款
，罰金罰鍰提高標準條例第二條，判決如主文。
中      華      民      國      九十      年      五      月  三十一    日
                                  臺灣高雄地方法院刑事庭
                                      法  官    吳  宏  榮
右正本證明與原本無異。
如不服本判決，應於判決送達後十日內，向本院提出上訴狀。
                                      書記官    呂  怜  勳
中      華      民      國      九十      年      五      月  三十一    日
附錄本案論罪科刑法條：
能源管理法第二十條之一
未經許可而經營中央主管機關指定之能源產品之輸入、輸出、生產、銷售業務者，處
一年以下有期徒刑、拘役或科或併科新臺幣三十萬元以下罰金，並得沒收其輸入、輸
出、生產、銷售之產品。


司法院資訊處製作；財團法人民間司法改革基金會備份。
